臺灣臺南地方法院交通事件裁定　　　　　　　　　　九十三年度交聲字第三一二號
　　移
　　受 處分 人
　　即 異議 人　甲○○
右列受處分人因違反道路交通管理處罰條例案件，對於交通部公路總局嘉義區監理所
台南監理站民國九十三年六月七日所為之裁決處分（處分案號：嘉監南字第裁七四─
ＺＤ0000000號），聲明異議，本院裁定如左：
    主  文
原處分撤銷。
甲○○汽車行駛於高速公路，而不遵管制之規定，處罰鍰新台幣參仟元，並記違規點
數壹點。
    理  由
一、原處分意旨略以：受處分人即異議人甲○○所有之車牌號碼七Ｊ—二五三二號自
    用小客車，於民國九十一年四月二十日上午十一時三十分許，有經人駕駛行經最
    高速限為時速一百公里之國道一號高速公路北向二七六公里處時，為警以電腦雷
    達自動照相測速器測獲其行車速度為時速一一四公里，有超速而不遵高速公路管
    制規定之違規行為，經內政部警政署國道公路警察局以公警局交字第ＺＤ000
    0000號舉發違反道路交通管理事件通知單予以逕行舉發。又上開舉發單位即
    內政部警政署國道公路警察局第四警察隊經依前述小客車車籍資料上之車主地址
    ，投郵寄送予異議人後，因招領逾期而為郵政機關退回，該警察隊隨後乃依行政
    程序法之相關規定辦理寄存送達。嗣經原處分機關即交通部公路總局嘉義區監理
    所臺南監理站經查證後，復認前述違規事實明確，乃依照道路交通管理處罰條例
    第三十三條第一項及第六十三條第一項第一款等規定，並參酌違反道路交通管理
    事件統一裁罰基準表之相關內容，裁處異議人罰鍰新臺幣六千元，並記違規點數
    一點云云。
二、聲明異議意旨則略以：受處分人即異議人甲○○雖不否認其所有之車牌號碼七Ｊ
    —二五三二號自用小客車，於九十一年四月二十日上午十一時三十分許，經人駕
    駛行經最高速限為一百公里之國道一號高速公路北向二七六公里處時，有超速而
    不遵管制規定之違規事實，然因異議人並未收到舉發違反道路交通管理事件通知
    單，交通部公路總局嘉義區監理所臺南監理站不顧異議人未實際收到舉發通知單
    之事實，仍以異議人之前述違規事實明確，而裁處異議人罰鍰新台幣六千元，並
    記違規點數壹點，實非合理，故異議人不服該裁處，乃提起本件異議等語。
三、按汽車行駛於高速公路，而不遵管制之規定者，處汽車駕駛人新臺幣三千元以上
    六千元以下罰鍰，並記違規點數一點，道路交通管理處罰條例第三十三條第一項
    及第六十三條第一項第一款分別定有明文；又汽車行駛高速公路，應依速限標誌
    指示，高速公路交通管制規則第五條第一項亦規定甚明。其次，汽車駕駛人有違
    規行為經以科學儀器取得違規證據資料者，當場不能或不宜攔截製單舉發者，得
    對汽車所有人逕行舉發處罰；至前項逕行舉發，應記明車輛牌照號碼、車型等可
    資辨明之資料，查明汽車所有人姓名或名稱、住址後，製單舉發處罰之，道路交
    通管理處罰條例第七條之二第一項第六款及第二項亦有明文規定。另本條例關於
    車輛駕駛人之處罰，如應歸責於車輛所有人者，處罰車輛所有人，同條例第八十
    五條第三項亦有明文。此外，當事人變更其送達之處所而不向行政機關陳明，致
    有應為送達之處所不明者，行政機關得依職權命為公示送達，行政程序法第七十
    八條第三項復規定甚詳。至送達，不能依前二條規定（註：行政程序法第七十二
    條之普通送達、第七十三條之補充送達及留置送達）為之者，得將文書寄存送達
    地之地方自治或警察機關，並作送達通知書兩份，一份黏貼於應受送達人住居所
    、事務所、營業所或其就業處所門首，另一份交由鄰居轉交或置於該送達處所信
    箱或其他適當位置，以為送達；前項情形，由郵政機關為送達者，得將文書寄存
    於送達地之郵政機關，行政程序法第七十四條第一項、第二項雖定有明文，然行
    政機關為寄存送達之前提，必為應受送達人仍係居住於應受送達處所，且無法依
    上開普通、補充及留置等送達方式送達者，始能予以寄存送達，假若應受送達人
    之住所已非在原先之應受送達處所，而應受送達人亦未向該管行政機關陳報變更
    後之應受送達處所，則於此等情形下，行政機關應係依照前述公示送達之相關規
    定以為送達，而不能逕以寄存送達之方式為之。
四、經查：
（一）受處分人即異議人甲○○所有之車牌號碼七Ｊ—二五三二號自用小客車，於前
      述時、地，有經人駕駛並行駛於高速公路超速而不遵管制規定之違規行為之事
      實，業據異議人甲○○自承在卷（詳本院九十三年八月三日訊問筆錄），並有
      內政部警政署國道公路警察局公警局交字第ＺＤ0000000號舉發違反道
      路交通管理事件通知單一份及違規超速採證照片一幀附卷可參，故異議人所有
      之前開自小客車，於右述時、地，有經人駕駛而不遵高速公路管制規定之違規
      事實，應可認定。
（二）其次，前開內政部警政署國道公路警察局公警局交字第ＺＤ0000000號
      舉發違反道路交通管理事件通知單及違規超速採證照片，經舉發單位即內政部
      警政署國道公路警察局第四警察隊依照上述道路交通管理處罰條例第七條之二
      第一項第六款及第二項等規定逕行舉發後，隨即根據上開小客車車籍資料上所
      登記之車主地址，郵寄送予受處分人即異議人甲○○，且郵寄地址即為該車車
      籍資料上之車主地址：「臺南縣永康市○○里○○路八六二號五樓之五」，嗣
      因無人收受而招領逾期之原因，遭郵政機關予以退回等情，雖有退回之舉發通
      知單掛號郵件及內政部警政署國道公路警察局第四警察隊九十二年八月八日公
      警國四交字第０九二０００四七七二號函一紙附卷可憑。又異議人係於八十九
      年十一月四日（即舉發單位寄發舉發通知單前）即將戶籍地遷移至：「台南縣
      永康市○○街一三五巷五弄一號」乙節，亦有戶籍謄本一份在卷可佐。且異議
      人亦自承：自八十九年即已將戶籍遷往他處，並未實際住居於臺南縣永康市○
      ○里○○路八六二號五樓之五等語，核與證人即異議人之妻子鍾家琪證述情節
      相符（均詳本院九十三年八月三日訊問筆錄），而證人鍾家琪到庭具結作證，
      係以刑事責任擔保其證言之真實性，且其證述內容又與異議人所述相符，故其
      證言應無不可採信之處。據此，顯見本件舉發違反道路交通管理事件通知單寄
      送時，異議人業已變更其住所及應受送達之處所。然異議人變更其應受送達之
      處所後，並未依照道路交通安全規則第二十三條之相關規定，向監理機關申請
      變更該小客車車籍資料上之車主地址，故異議人有變更其送達之處所而不向監
      理機關陳明，致有應為送達之處所不明等事由之情事，亦可確認。基此並參照
      前述說明，上開舉發單位即內政部警政署國道公路警察局第四警察隊本應依職
      權命為公示送達，而不能逕因郵政機關簡略之「招領逾期」說明，即貿然以寄
      存送達之方式進行送達。因之，本件舉發通知單之送達程序，經核於法尚有違
      誤。
（三）再者，依照「違反道路交通管理事件統一裁罰基準及處理細則」第二條第二項
      之違反道路交通管理事件統一裁罰基準表，以及同細則第四十一條之規定可知
      ，違反道路交通管理事件之裁罰基準，係以當事人接到違規舉發通知書後，「
      有無逾越到案日期繳納罰款及到案與否」，為設定裁決罰鍰數額準據之一，故
      行為人有無於到案日期前繳交罰鍰或到案與否，對於行為人究應處以較低額或
      較高額之罰鍰，本具有相當之決定性。另因違反道路交通管理事件之處罰為一
      行政秩序罰，其對於違規之行為人所為之處罰，顯然影響行為人之權利義務，
      性質上為負擔之行政處分，是其應有行政法基本原則之要求——即行政行為應
      遵循公正、公開與民主之程序，確保依法行政原則，以保障人民權益，增進人
      民對行政之信賴（此亦為行政程序法第一條開宗明義所揭示），故為保障違反
      道路交通管理事件行為人之權益，舉發單位本應於舉發通知單上，詳為記載「
      應到案日期」及「應到案處所」，以利行為人得遵期到案繳交罰款，或對其違
      規之行為有陳述、爭執之機會。然如前述，本件舉發通知單既未經合法送達，
      則受處分人即異議人甲○○顯然無從根據該舉發通知單上之「應到案日期」及
      「應到案處所」等內容，遵期到案繳交較低額罰款，或對其經舉發之違規行為
      有陳述、爭執之機會，故原處分機關即交通部公路總局嘉義區監理所臺南監理
      站就此疏漏，並未依循「違反道路交通管理事件統一裁罰基準及處理細則」第
      三十一條第一項之相關規定加以審查，並要求舉發單位補正而另行合法通知異
      議人，後來即逕以前述違規事實明確，而對異議人處以法定最高額罰鍰新臺幣
      六千元之處分，經核於法並非適當，故異議人執此而指摘原裁決處分不當，尚
      屬有理。
五、綜上所述，本件原裁決處分既有前述違法情形，故應由本院裁定將原處分撤銷，
    然因受處分人即異議人甲○○所有之前開小客車，於上述時、地，有經人駕駛並
    行駛於高速公路超速而不遵管制規定之違規事實既可認定，則本院仍應依照道路
    交通管理處罰條例第三十三條第一項、第六十三條第一項第一款及第八十五條第
    三項等規定，並審酌上開違規情節之輕重，另為異議人如主文第二項所示之諭知
    ，以資適法。
六、據上論斷，應依道路交通案件處理辦法第二十條前段，裁定如主文。
中      華      民      國    九十三    年      十      月    二十九    日
                              臺灣臺南地方法院交通法庭
                                  法  官  鄭燕璘
右正本證明與原本無異。
如不服本裁定應於送達後五日內向本院提出抗告狀。
              書記官  陳金堂
中      華      民      國    九十三    年      十一    月       四     日
